【裁判字號】    89,訴,1054
【裁判日期】    900815
【裁判案由】    遷讓房屋等
【裁判全文】
臺灣士林地方法院民事判決  八十九年度訴字第一○五四號
    原      告  福德祠
    法定代理人  乙○○
    被      告  甲○○
右當事人間遷讓房屋等事件，本院判決如左：
    主    文
被告應將座落於臺北市○○區○○段小段伍捌柒之拾地號，如附圖所示Ａ部分面
積拾柒點伍伍平方公尺之鐵架拆除後將土地交還與原告。
被告應將座落於臺北市○○區○○段小段伍捌柒之拾地號，門牌臺北市○○區○
○路一段一七三號二十三弄六號如附圖所示Ｂ部分面積玖點零平方公尺之建物拆除
後將土地交還與原告。
訴訟費用由被告負擔。
本判決第一項於原告以新台幣壹佰壹拾陸萬肆仟元供擔保後，得假執行。
本判決第二項於原告以新台幣貳拾捌萬捌仟參元供擔保後，得假執行。
    事    實
一、原告方面：
  （一）聲明：如主文第一項所示，及為以供擔保為條件之假執行宣告。
  （二）陳述：
  （一）緣座落於臺北市○○區○○段三小段五八七之十三地號之土地為原告所有，
        被告甲○○竟占用前揭土地建造台北市○○區○○路一段一七三巷二十三弄
        六號面積九點三０平方公尺房屋乙間（如附圖Ｂ部分所示），被告甲○○並
        擅自在前揭地號面積三十七點五五平方公尺（如附圖Ａ部分所示）之空地上
        搭建鐵架擺放花架種花等，迭經原告向被告交涉交還房屋及週邊土地被告均
        拒不交還，原告不得已於民國八十九年三月十三日以內湖郵局存證信函第一
        八三二號催告被告遷讓房屋及拆除鐵架返還土地，被告仍置之不理。
  （二）系爭房屋確為被告所建：
        系爭房屋改建前原為葉盛鈴、邵桂里無權占用原告所有土地而建立，嗣經原
        告向法院訴請拆屋還地後，葉、邵二人與原告和解並立下保證切結書，願將
        原房屋交由原告自行拆除，而前揭保證切結書之保證人即為被告甲○○。前
        揭和解書中所提及由福德祠給付葉盛鈴、邵桂里五十萬元部分，原告已簽發
        八十四年十一月五日、十一月二十日二張支票面額共伍拾萬元，經由葉盛鈴
        等兌領。葉盛鈴、邵桂里嗣後已將其戶口遷出。於葉、邵二人將系爭房屋交
        與原告後，因系爭房屋與被告所有八號房屋相鄰，如加以拆除恐將使八號房
        因而倒塌，遂由原告要求合建房屋之建商即蓮園建設股份有限公司於八十七
        年六月間加以整建後原告暫交與蓮園公司作為工務所。嗣於蓮園公司所承建
        房屋結構體完成後，於八十八年四月底將工務所遷入新建結構體內，被告未
        經原告同意竟將之拆除改建成系爭房屋加以占用。
  （三）查土地為原告所有已如前述，被告占用上開房屋及在上開房屋週邊土地擅自
        搭建鐵架擺放花架種花，並無正當之權源，即屬無權占有原告之土地。爰依
        民法第七百六十七條之規定請求除去其侵害並返還之。
  （四）證據：提出臺北市土地登記謄本、存證信函、和解書、保證切結書、葉盛鈴
        、邵桂里之戶籍謄本（以上均影本）、被告二人之戶籍謄本各一紙及支票影
        本二紙為證，並聲請測量佔用位置面積，並聲請傳喚證人黃祥發、白鳳祥。
乙、被告甲○○方面：
一、聲明：原告之訴駁回。
二、陳述：
  （一）房子非原告所有，該房屋係蓮園建設公司人員黃祥發准我修理改建，並提供
        給附近的老人休憩用。
  （二）鐵架是我搭建的，搭建鐵架如不合法，是建管局的問題，與原告無關。
丁、本院依職權勘驗現場。
    理    由
一、本件原告主張：座落於臺北市○○區○○段三小段五八七之十三地號土地為原告
    所有，而其上門牌號碼臺北市○○區○○路一段一三七巷二十三弄六號之房屋原
    為訴外人葉盛鈴、邵桂里無權占用而建立，後葉、邵二人與原告和解並立下保證
    切結書，將系爭房屋交由原告自行拆除，而前揭保證切結書之保證人即為被告甲
    ○○。於葉、邵二人將系爭房屋交與原告後，因系爭房屋與被告甲○○所有八號
    房屋相鄰，如加以拆除恐將使八號房因而倒塌，遂由原告要求合建房屋之建商即
    訴外人蓮園建設股份有限公司於八十七年六月間加以整建後、暫交與蓮園公司作
    為工務所。嗣於蓮園公司所承建房屋結構體完成後，於八十八年四月底將工務所
    遷入新建結構體內，被告竟未經原告同意即改建房屋佔用前揭面積九點三０平方
    公尺房屋乙間（如附圖Ｂ部分所示），被告並擅自在前揭地號面積三十七點五五
    平方公尺（如附圖Ａ部分所示）之空地上搭建鐵架擺放花架種花等，迭經原告向
    被告交涉交還房屋及週邊土地被告均拒不交還。爰依民法第七百六十七條之規定
    請求除去其侵害及請求返還之。被告甲○○則以系爭房屋乃訴外人蓮園建設公司
    人員黃祥發准伊使用，且搭建鐵架如不合法，是建管局的事，與原告無關等語置
    辯。
二、原告主張座落於臺北市○○區○○段三小段五八七之十三地號土地為其所有，其
    上有被告新建之門牌號碼臺北市○○區○○路一段一三七巷二十三弄六號房屋（
    如附圖Ａ部分所示），面積三十七點五五平方公尺部分，並搭建鐵架於其上之事
    實，為被告甲○○所不爭執，並有原告所提土地登記謄本影本一份可按，且經本
    院現場勘驗無誤（八十九年十二月五日勘驗筆錄），復有如附圖所示之測量圖可
    參，堪信為真實。本件爭執之要點乃被告有無權源使用系爭土地﹖被告雖辯稱：
    蓮園建設公司同意使用云云，然證人即蓮園建設公司人員黃祥發、白鳳祥證稱：
    並未同意被告使用等語（本院九十年五月二十五日筆錄），是被告所辯即屬無據
    ，至被告又稱：是供附近老人休憩等語，縱然屬實，亦非被告有權使用之正當理
    由，因此被告所辯均不可採。從而，原告本於所有權訴請被告拆屋還地，即訴請
    被告為主文第一、二項所示之事，即為有理由，應予准許。
三、原告陳明願供擔保，聲請宣告假執行，核無不合，爰酌定相當擔保金額予以准許
    。
五、據上論結，原告之訴為有理由，依民事訴訟法第七十八條、第三百九十條第二項
    判決如主文。
中      華      民      國    九十      年      八      月     十五     日
                                    臺灣士林地方法院民事第二庭
~B法      官  周政達
右為正本係照原本作成。
如對本判決上訴須於判決送達後廿日內向本院提出上訴狀。
中      華      民      國    九十      年      八      月     十七     日
~B法院書記官  李明章


司法院資訊處製作；財團法人民間司法改革基金會備份。
